臺灣桃園地方法院刑事判決
111年度訴字第733號
公  訴  人  臺灣桃園地方檢察署檢察官 
被      告  張瓊豐


上列被告因傷害等案件，經檢察官提起公訴（110年度偵字第233
36號），本院判決如下：
    主  文
張瓊豐犯如附表所示之罪，各處如附表主文欄所示之刑及沒收。
應執行有期徒刑柒月，如易科罰金，以新臺幣壹仟元折算壹日。
    事  實
張瓊豐明知於民國110年6月28日上午11時14分許，前往其位在桃
園市○○區○○路000巷00號之住處，為其與羅婷處理夫妻間家庭暴
力糾紛之中興派出所員警鄧正斌、葉宸菲，均係依法執行職務之
公務員，於上開員警會同其妻收拾衣物之際，竟基於侮辱公務員
之犯意，以「政府養你們這些就是王八蛋」等語（公然侮辱部分
，未據提出告訴）辱罵在場員警鄧正斌、葉宸菲，足以貶損員警
鄧正斌、葉宸菲公務執行之社會評價；又張瓊豐為制止羅婷離家
之過程，另基於對依法執行職務之公務員為強暴及傷害人身體之
犯意，持該住處內之剪刀，朝鄧正斌揮刺，致鄧正斌受有後頸部
0.2×1.5公分外傷、左手無名指0.5公分×1公分及小指0.5公分×0.
5公分外傷，其眼鏡受損而不堪使用（毀損部分，未據告訴），
並於過程中對鄧正斌辱稱「幹你娘」等語（台語，公然侮辱部分
，未據告訴）。　
　　理  由
一、證據能力：
    本案認定事實所引用之卷證資料，屬於傳聞之供述部分，被
    告張瓊豐於本院準備期日均同意引用為證據（見本院訴字卷
    【下稱本院卷】第41頁），本院審酌上開證據資料製作時之
    情況，並無違法不當或證明力明顯過低之情形，亦認為以之
    做為證據應屬適當，認依刑事訴訟法第159條之5第1項規定
    均例外有證據能力。至本案認定事實所引用之非供述證據，
    並無證據證明係公務員違背法定程序所取得，依刑事訴訟法
    第158條之4反面解釋，亦均得為證據。
二、訊據被告固就上揭事實反覆其辭，惟終自承：我有罵警察王
    八蛋，也有拿剪刀刺鄧正斌，也有罵他三字經等語，復辯稱
    ：當時我拿剪刀是要刺我老婆，警察站在我旁邊，他要制止
    我，就用警棍打我的頭，我就拿剪刀插他的後頸，我沒有侮
    辱警察，我有沒有戳傷他我不清楚，不能判我有罪，因為我
    是自衛云云。然查：
  ㈠上揭事實，除被告於偵查、本案準備程序及審理時之供述外
    ，亦據證人即被害人鄧正斌、目擊證人葉宸菲於、證人羅婷
    偵查中證述明確（見偵卷第123至124頁、第139頁、第157頁
    、本院卷第39至40頁、第74至77頁），且有五福診所診斷證
    明書、被害人鄧正斌受傷照片、密錄器錄影暨畫面翻拍照片
    、本院111年7月20日勘驗筆錄、桃園市政府警察局龍潭分局
    扣押筆錄、扣押物品目錄表在卷可佐（見偵卷第45至51頁、
    第59至69頁、光碟片存放袋、本院卷第39至40頁），此部分
    事實，首堪認定。
  ㈡被告固辯稱其持剪刀刺警察係出於自衛云云，然其前稱拿剪
    刀之目的，原係要刺其配偶，員警鄧正斌為了制止，即以警
    棍打其頭部，其方以剪刀插員警鄧正斌之後頸云云，本院依
    被告聲請勘驗案發當下員警密錄器錄影之結果，未見員警鄧
    正斌有何持警棍敲打被告頭部之情，被告所言是否為真，已
    有可議。而依被告所陳之案發經過，倘若員警係為制止被告
    持剪刀欲刺其配偶之行為，則員警於被告失控之緊張情勢下
    ，即令以警棍制止被告，亦非對於被告不法之侵害，是被告
    辯稱其持剪刀刺員警係出於自衛，與正當防衛之要件未合，
    無從阻卻被告上開行為之違法性。
　㈢綜上，本案事證明確，被告所辯洵無足採，其犯行洵堪認定
    ，應予依法論科。被告雖聲請傳喚其妻羅婷到庭，欲證明其
    無起訴書所載犯行，然本案衝突發生之際，羅婷並未在屋內
    見聞經過，既為被告所是認，此部分即無傳喚之必要，併此
    敘明。
三、論罪科刑：
　㈠罪名：
　⒈新舊法比較：
　　按行為後法律有變更者，適用行為時之法律，但行為後之法
    律有利於行為人者，適用最有利於行為人之法律，刑法第2
    條第1項定有明文。查被告行為後，刑法第140規定業於111
    年1月12日修正公布，並自同年1月14日施行，修正前該規定
    原為「於公務員依法執行職務時，當場侮辱或對於其依法執
    行之職務公然侮辱者，處6月以下有期徒刑、拘役或3千元以
    下罰金。對於公署公然侮辱者，亦同」，修正後之規定則為
    「於公務員依法執行職務時，當場侮辱或對於其依法執行之
    職務公然侮辱者，處1年以下有期徒刑、拘役或10萬元以下
    罰金」，經比較新舊法之結果，修正前之刑法第140條第1項
    較有利於被告，依刑法第2條第1項前段規定，自應適用修正
    前之刑法第140條第1項前段。
　⒉被告如事實欄所示，以「政府養你們這些就是王八蛋」等語
    辱罵員警鄧正斌、葉宸菲之行為，係犯修正前刑法第140條
    第1項前段之侮辱公務員罪。起訴書雖記載被告係涉犯「刑
    法第140條第1項前段之侮辱公務員」罪嫌，然文末所附法條
    卻引用現行刑法第140條之規定，容有未洽。
　⒊又被告持剪刀刺傷員警鄧正斌，並口出「幹你娘」之穢語，
    係犯修正前刑法第140條第1項前段之侮辱公務員罪、刑法第
    277條第1項之傷害罪及第135條第1項之妨害公務執行罪。
　㈡罪數關係：
　⒈被告於羅婷離開家門之時，以強暴手段「持剪刀刺傷」員警
    鄧正斌，並口出「幹你娘」穢語等行為，係於密切接近之時
    、地實行，各行為之獨立性極為薄弱，依一般社會健全觀念
    ，在時間差距上，難以強行分開，在刑法評價上，以視為數
    個舉動之接續施行，合為包括之一行為予以評價，較為合理
    ，應屬接續犯。是被告以一個強暴行為，同時觸犯前開三罪
    名，為想像競合犯，應依刑法第55條規定，從一重之傷害罪
    處斷。
　⒉至被告如事實欄所示，以「政府養你們這些就是王八蛋」等
    語辱罵員警鄧正斌、葉宸菲之行為，所犯修正前刑法第140
    條第1項前段之侮辱公務員罪，與其後持剪刀刺傷員警鄧正
    斌並辱罵「幹你娘」等行為，所犯刑法第277條第1項之傷害
    罪間，犯意各別，行為互殊，應分論併罰。　
　㈢量刑：
　　茲以行為人之責任為基礎，本院審酌被告公然以粗鄙不堪之
    穢語咆哮辱罵依法執行職務之員警，復以強暴手段持剪刀刺
    傷並口出穢語，對於公務員依法執行職務之威信、尊嚴，造
    成相當程度之負面影響，行為惡性非輕，不應輕縱；被告犯
    罪後，對於其所為之犯行，態度反覆，且否認違犯法律，顯
    見其法遵意識薄弱，亦未能真正面對自身錯誤，犯罪後態度
    難認良好；再衡酌其行為時之年紀、素行、自陳之學歷、職
    業、家庭經濟、罹有疾病等生活狀況，暨其犯罪動機、目的
    、情節、手段等一切情狀，分別量處如主文所示之刑，復衡
    酌所犯各罪之法益侵害類型、犯罪手法、犯罪動機及犯罪時
    間之間隔等，定其應執行之刑，並均諭知易科罰金之折算標
    準，以資懲儆。
四、沒收：
　　本案扣案之剪刀1把，係供被告犯本案之罪所用，且為其自
    家中取得，衡情應為其所有，自應依刑法第38條第2項前段
    規定宣告沒收。　　
據上論斷，應依刑事訴訟法第299條第1項前段，判決如主文。
本案經檢察官塗又臻提起公訴，檢察官王珽顥到庭執行職務。
中    華    民    國    111   年     9    月    28    日
                  刑事第十一庭  審判長法  官  潘政宏
                                      法  官  林育駿
                                      法  官  蔡旻穎　
以上正本證明與原本無異。
如不服本判決應於收受判決後20日內向本院提出上訴書狀，並應
敘述具體理由。其未敘述上訴理由者，應於上訴期間屆滿後20日
內向本院補提理由書(均須按他造當事人之人數附繕本)「切勿逕
送上級法院」。 
　　　　　　　　　　　　　　　        書記官　黃瓊儀
中　　華　　民　　國　　111 　年　　9 　　月　　29　　日

附錄本案論罪科刑法條全文：　
中華民國刑法第135條
對於公務員依法執行職務時，施強暴脅迫者，處3年以下有期徒
刑、拘役或30萬元以下罰金。
意圖使公務員執行一定之職務或妨害其依法執行一定之職務或使
公務員辭職，而施強暴脅迫者，亦同。
犯前二項之罪而有下列情形之一者，處6月以上5年以下有期徒刑
：
一、以駕駛動力交通工具犯之。
二、意圖供行使之用而攜帶兇器或其他危險物品犯之。
犯前三項之罪，因而致公務員於死者，處無期徒刑或7年以上有
期徒刑；致重傷者，處3年以上10年以下有期徒刑。

修正前中華民國刑法第140條
於公務員依法執行職務時，當場侮辱或對於其依法執行之職務公
然侮辱者，處6月以下有期徒刑、拘役或3千元以下罰金。
對於公署公然侮辱者，亦同。

中華民國刑法第277條
傷害人之身體或健康者，處5年以下有期徒刑、拘役或50萬元以
下罰金。
犯前項之罪，因而致人於死者，處無期徒刑或7年以上有期徒刑
；致重傷者，處3年以上10年以下有期徒刑。

附表：
編號 主文 （罪名、宣告刑及沒收） 1 張瓊豐犯侮辱公務員罪，處有期徒刑貳月，如易科罰金，以新臺幣壹仟元折算壹日。 2 張瓊豐犯傷害罪，處有期徒刑陸月，如易科罰金，以新臺幣壹仟元折算壹日。 扣案之剪刀壹把沒收之。